---
title: "Proyecto Final de Procesamiento de Datos Geográficos"
author: "Byron Vargas Montero y Mariano Arroyo Elizondo"
output: 
  flexdashboard::flex_dashboard:
    code_folding: hide
    theme: flatly
    orientation: columns
    vertical_layout: fill
    
runtime: shiny
---

```{r setup, include=FALSE} 
library(flexdashboard)
library(shiny)
library(ggplot2)
library(sf)
library(DT)
library(plotly)
library(leaflet)
library(dplyr)
library(readxl)
library(spData)
library(stringi)
```

```{r datos a utilizar sobre distritos, message=FALSE, warning=FALSE}
distritos <-
  st_read(dsn = "distritos_simplificados.geojson", quiet = TRUE) %>%
  st_transform(4326)
```  

```{r datos a utilizar sobre estadisticas policiales, message=FALSE, warning=FALSE}
estad_policiales <-
  read_xls(path = "estadisticaspoliciales2021.xls")
estad_policiales = subset(
  estad_policiales,
  select = c(
    "Delito",
    "Fecha",
    "Victima",
    "Edad",
    "Genero",
    "Provincia",
    "Canton",
    "Distrito"
  )
)
estad_policiales$Fecha <-
  as.Date(estad_policiales$Fecha, format = "%d/%m/%Y")
```

```{r datos a utilizar sobre cantones, message=FALSE, warning=FALSE}
cantones <-
  st_read(dsn = "cantones_simplificados.geojson", quiet = TRUE) %>%
  st_transform(4326)
```

# Información

```{r listas, message=FALSE, warning=FALSE}
Lista_Delito <- unique(estad_policiales$Delito)
Lista_Delito <- sort(Lista_Delito)
Lista_Delito <- c("Todos", Lista_Delito)

Lista_Victima <- unique(estad_policiales$Victima)
Lista_Victima <- sort(Lista_Victima)
Lista_Victima <- c("Todos", Lista_Victima)

Lista_Genero <- unique(estad_policiales$Genero)
Lista_Genero <- sort(Lista_Genero)
Lista_Genero <- c("Todos", Lista_Genero)

Lista_Edad <- unique(estad_policiales$Edad)
Lista_Edad <- sort(Lista_Edad)
Lista_Edad <- c("Todos", Lista_Edad)
```

Column {.sidebar}
-----------------------------------------------------------------------

```{r filtros de variables, message=FALSE, warning=FALSE}
selectInput(
  inputId = "Delito",
  label = "Delito",
  choices = Lista_Delito,
  selected = "Todos"
)

selectInput(
  inputId = "Victima",
  label = "Víctima",
  choices = Lista_Victima,
  selected = "Todos"
)

selectInput(
  inputId = "Genero",
  label = "Género",
  choices = Lista_Genero,
  selected = "Todos"
)

selectInput(
  inputId = "Edad",
  label = "Edad",
  choices = Lista_Edad,
  selected = "Todos"
)
```

```{r filtros de estadísticas, message=FALSE, warning=FALSE}
filtroEstadisticas <- reactive ({
  Estadisticas_filtradas <- estad_policiales
  if (input$Delito != "Todos") {
    Estadisticas_filtradas <-
      Estadisticas_filtradas %>%
      filter(Delito == input$Delito)
    
  if (input$Delito == "Todos") {
    Estadisticas_filtradas <-
      Estadisticas_filtradas %>%
      Lista_Delito <- unique(estad_policiales$Delito)
      Lista_Delito <- sort(Lista_Delito)
      Lista_Delito <- c("Todos", Lista_Delito)
      
    updateSelectInput(
        session,
        "Delito",
        label = "Delito",
        choices = Lista_Delito,
        selected = "Todos"
    )
  }}
  
  if (input$Victima != "Todos") {
    Estadisticas_filtradas <-
      Estadisticas_filtradas %>%
      filter(Victima == input$Victima)
    
  if (input$Victima == "Todos") {
    Estadisticas_filtradas <-
      Estadisticas_filtradas %>%
      Lista_Victima <- unique(estad_policiales$Victima)
      Lista_Victima <- sort(Lista_Victima)
      Lista_Victima <- c("Todos", Lista_Victima)
      
    updateSelectInput(
        session,
        "Victima",
        label = "Víctima",
        choices = Lista_Victima,
        selected = "Todos"
    )
  }}
  
  if (input$Genero != "Todos") {
    Estadisticas_filtradas <-
      Estadisticas_filtradas %>%
      filter(Genero == input$Genero)
    
  if (input$Genero == "Todos") {
    Estadisticas_filtradas <-
      Estadisticas_filtradas %>%
      Lista_Genero <- unique(estad_policiales$Genero)
      Lista_Genero <- sort(Lista_Genero)
      Lista_Genero <- c("Todos", Lista_Genero)
      
    updateSelectInput(
        session,
        "Genero",
        label = "Género",
        choices = Lista_Genero,
        selected = "Todos"
    )
  }}
  
  if (input$Edad != "Todos") {
    Estadisticas_filtradas <-
      Estadisticas_filtradas %>%
      filter(Edad == input$Edad)
    
  if (input$Edad == "Todos") {
    Estadisticas_filtradas <-
      Estadisticas_filtradas %>%
      Lista_Edad <- unique(estad_policiales$Edad)
      Lista_Edad <- sort(Lista_Edad)
      Lista_Edad <- c("Todos", Lista_Edad)
      
    updateSelectInput(
        session,
        "Edad",
        label = "Edad",
        choices = Lista_Edad,
        selected = "Todos"
    )
  }}
  return(Estadisticas_filtradas)
})
```

Row {data-height=10}
-----------------------------------------------------------------------

<center>

Proyecto Final del curso Procesamiento de Datos Geográficos GF-0604

Universidad de Costa Rica

Escuela de Geografía

Profesor: 
Manuel Vargas del Valle

Estudiantes:
Arroyo Elizondo Mariano - C10718 y Vargas Montero Byron- C18272

I Ciclo 2022
 
Este proyecto muestra un mapa, así como tablas y gráficos generados a partir de los datos recopilados por el [IGN](https://www.snitcr.go.cr/ign_ign) sobre los distritos de Costa Rica y los datos del [OIJ](https://sitiooij.poder-judicial.go.cr/) que muestran las estadísticas policiales del 2021.

<center>

# Tabla

Column {data-width=600}
-----------------------------------------------------------------------

### Tabla estadísticas policiales

```{r tabla,  message=FALSE, warning=FALSE}
renderDT({
  estad_policiales <- filtroEstadisticas()
  
  estad_policiales %>%
    dplyr::select(Delito,
                  Fecha,
                  Victima,
                  Edad,
                  Genero,
                  Provincia,
                  Canton,
                  Distrito) %>%
    mutate(Fecha = as.Date(Fecha, format = "%d/%m/%Y")) %>%
    datatable(
      colnames = c(
        "Delito",
        "Fecha",
        "Víctima",
        "Edad",
        "Género",
        "Provincia",
        "Cantón",
        "Distrito"
      ),
      options = list(
        pageLength = 15,
        language = list(url = '//cdn.datatables.net/plug-ins/1.10.11/i18n/Spanish.json')
      )
    )
})
```

# Mapa 

Column {data-width=400}
-----------------------------------------------------------------------

### Delitos por distritos en Costa Rica

```{r normalizacion1, message=FALSE, warning=FALSE}
cantones <-
  cantones %>%
  mutate(canton_normalizado = tolower(stri_trans_general(canton, id = "Latin-ASCII")))

estad_policiales <-
  estad_policiales %>%
  mutate(canton_normalizado = tolower(stri_trans_general(Canton, id = "Latin-ASCII")))
```

```{r correccion1, message=FALSE, warning=FALSE}
estad_policiales <-
  estad_policiales %>%
  mutate(Canton = if_else(Canton == "LEON CORTES", "LEON CORTES CASTRO", Canton)) %>%
  mutate(Canton = if_else(Canton == "VASQUEZ DE CORONADO", "VAZQUEZ DE CORONADO", Canton))

estad_policiales <-
  estad_policiales %>%
  mutate(canton_normalizado = tolower(stri_trans_general(Canton, id = "Latin-ASCII")))
```

```{r union cantones, message=FALSE, warning=FALSE}
estad_policiales <-
  estad_policiales %>%
  left_join(
    dplyr::select(
      st_drop_geometry(cantones),
      cod_canton,
      canton_normalizado
    ),
    by = "canton_normalizado",
    copy = FALSE,
    keep = FALSE
  )
```


```{r normalizacion, message=FALSE,warning=FALSE}
distritos <-
  distritos %>%
  mutate(distrito_normalizado = tolower(stri_trans_general(distrito, id = "Latin-ASCII")))

estad_policiales <-
 estad_policiales %>%
  mutate(distrito_normalizado = tolower(stri_trans_general(Distrito, id = "Latin-ASCII")))
```

```{r corrección nombres, message=FALSE,warning=FALSE}
estad_policiales <-
  estad_policiales %>%
  mutate(Distrito = if_else(cod_canton == 703 & Distrito == "CAIRO", "EL CAIRO", Distrito)) %>%
  mutate(Distrito = if_else(cod_canton == 210 & Distrito == "FORTUNA", "LA FORTUNA", Distrito)) %>%
  mutate(Distrito = if_else(cod_canton == 410 & Distrito == "HORQUETAS", "LAS HORQUETAS", Distrito)) %>%
  mutate(Distrito = if_else(cod_canton == 119 & Distrito == "GENERAL", "EL GENERAL", Distrito)) %>%
  mutate(Distrito = if_else(cod_canton == 402 & Distrito == "SAN JOSE DE LA MONTA?A", "SAN JOSE DE LA MONTANA", Distrito)) %>%
  mutate(Distrito = if_else(cod_canton == 602 & Distrito == "MACACOMA", "MACACONA", Distrito)) %>%
  mutate(Distrito = if_else(cod_canton == 301 & Distrito == "SAN FRANCISCO", "AGUACALIENTE O SAN FRANCISCO", Distrito)) %>%
  mutate(Distrito = if_else(cod_canton == 209 & Distrito == "CEIBA", "LA CEIBA", Distrito)) %>%
  mutate(Distrito = if_else(cod_canton == 605 & Distrito == "CORTES", "PUERTO CORTES", Distrito)) %>%
  mutate(Distrito = if_else(cod_canton == 201 & Distrito == "LA GARITA", "GARITA", Distrito)) %>%
  mutate(Distrito = if_else(cod_canton == 119 & Distrito == "LA AMISTAD", "LA  AMISTAD", Distrito)) %>% 
  mutate(Distrito = if_else(cod_canton == 213 & Distrito == "SAN JOSE (PIZOTE)", "SAN JOSE O PIZOTE", Distrito)) %>%
  mutate(Distrito = if_else(cod_canton == 607 & Distrito == "JIMENEZ", "PUERTO JIMENEZ", Distrito)) %>%
  mutate(Distrito = if_else(cod_canton == 405 & Distrito == "LOS ANGELES", "ANGELES", Distrito)) %>%
  mutate(Distrito = if_else(cod_canton == 301 & Distrito == "GUADALUPE", "GUADALUPE O ARENILLA", Distrito)) %>%
  mutate(Distrito = if_else(cod_canton == 407 & Distrito == "ASUNCION", "LA ASUNCION", Distrito)) %>%
  mutate(Distrito = if_else(cod_canton == 209 & Distrito == "MASTATE", "EL MASTATE", Distrito)) %>%
  mutate(Distrito = if_else(cod_canton == 604 & Distrito == "UNION", "LA UNION", Distrito)) %>%
  mutate(Distrito = if_else(cod_canton == 108 & Distrito == "MATA PLATANO", "MATA DE PLATANO", Distrito)) %>%
  mutate(Distrito = if_else(cod_canton == 608 & Distrito == "AGUA BUENA", "AGUABUENA", Distrito)) %>%
  mutate(Distrito = if_else(cod_canton == 206 & Distrito == "ROSARIO", "EL ROSARIO", Distrito)) %>%
  mutate(Distrito = if_else(cod_canton == 210 & Distrito == "PALMERA", "LA PALMERA", Distrito)) %>%
  mutate(Distrito = if_else(cod_canton == 210 & Distrito == "TIGRA", "LA TIGRA", Distrito)) %>%
  mutate(Distrito = if_else(cod_canton == 706 & Distrito == "MERECEDES", "MERCEDES", Distrito)) %>%
  mutate(Distrito = if_else(cod_canton == 504 & Distrito == "FORTUNA", "LA FORTUNA", Distrito)) %>%
  mutate(Distrito = if_else(cod_canton == 605 & Distrito == "DRAKE", "BAHIA DRAKE", Distrito)) %>%
  mutate(Distrito = if_else(cod_canton == 207 & Distrito == "GRANJA", "LA GRANJA", Distrito)) %>%
  mutate(Distrito = if_else(cod_canton == 410 & Distrito == "CURE?A", "CURENA", Distrito)) %>%
  mutate(Distrito = if_else(cod_canton == 305 & Distrito == "EL CHIRRIPO", "CHIRRIPO", Distrito)) %>%
  mutate(Distrito = if_else(cod_canton == 106 & Distrito == "LA LEGUA", "LEGUA", Distrito)) %>%
  mutate(Distrito = if_else(cod_canton == 211 & Distrito == "TAPEZCO", "TAPESCO", Distrito))

estad_policiales <-
  estad_policiales %>%
  mutate(distrito_normalizado = tolower(stri_trans_general(Distrito, id = "Latin-ASCII")))  
```


```{r union, message=FALSE, warning=FALSE}
estad_policiales <-
  estad_policiales %>%
  left_join(
    dplyr::select(
      st_drop_geometry(distritos),
      codigo_dta,
      cod_canton,
      distrito_normalizado
    ),
    by = c("cod_canton" = "cod_canton", "distrito_normalizado" = "distrito_normalizado"),
    copy = FALSE,
    keep = FALSE
  )
```

```{r conteo, message=FALSE, warning=FALSE}
delitos_por_distrito <-
  estad_policiales %>%
  count(codigo_dta, name = "delitos")
```

```{r union2, message=FALSE, warning=FALSE}
delitos_por_distrito <-
  distritos %>%
  left_join(
    delitos_por_distrito,
    by = "codigo_dta",
    copy = FALSE,
    keep = FALSE
  ) %>%
  mutate(delitos = ifelse(is.na(delitos), 0, delitos))
```

```{r paleta colores distritos, message=FALSE, warning=FALSE}
colores_distritos_delitos <-
  colorNumeric(palette = "Reds",
               domain = delitos_por_distrito$delitos,
               na.color = "transparent")
```


```{r mapa, message=FALSE, warning=FALSE}
renderLeaflet({
  estad_policiales <- filtroEstadisticas()
  
delitos_por_distrito <-
  estad_policiales %>%
  count(codigo_dta, name = "delitos")

delitos_por_distrito <-
  distritos %>%
  left_join(
    delitos_por_distrito,
    by = "codigo_dta",
    copy = FALSE,
    keep = FALSE
  ) %>%
  mutate(delitos = ifelse(is.na(delitos), 0, delitos))

colores_distritos_delitos <-
  colorNumeric(palette = "Reds",
               domain = delitos_por_distrito$delitos,
               na.color = "transparent")

leaflet() %>%
  setView(
    lng = -84.19452,
    lat = 9.572735,
    zoom = 8) %>%
  addTiles(group = "OpenStreetMap") %>% 
  addProviderTiles(provider = providers$Esri.WorldImagery, group = "ESRI World Imagery") %>%
  addProviderTiles(provider = providers$Stamen.TonerLite, group = "Stamen Toner Lite") %>%
  addPolygons(
    data = delitos_por_distrito,
    fillColor = ~ colores_distritos_delitos(delitos_por_distrito$delitos),
    fillOpacity = 0.8,
    color = "black",
    stroke = TRUE,
    weight = 1.0,
    popup = paste(
      paste(
        "<strong>Distrito:</strong>",
        delitos_por_distrito$distrito
      ),
      paste(
        "<strong>Delitos:</strong>",
        delitos_por_distrito$delitos
      ),
      paste(
        "<strong>Cantón:</strong>",
        delitos_por_distrito$canton
      ),
      paste(
        "<strong>Provincia:</strong>",
        delitos_por_distrito$provincia
      ),
      sep = '<br/>'
    ),
    group = "Delitos en distritos"
  ) %>%
  addLayersControl(
    baseGroups = c("OpenStreetMap","ESRI World Imagery", "Stamen Toner Lite"),
    overlayGroups = c("Delitos en distritos")
  ) %>%
  addLegend(
    position = "bottomleft",
    pal = colores_distritos_delitos,
    values = delitos_por_distrito$delitos,
    group = "Delitos en distritos",
    title = "Cantidad de delitos"
  )
})
```


# Gráficos

Column {data-width=333}
-----------------------------------------------------------------------

### Delitos por tipo

```{r grafico delito por tipo, message=FALSE, warning=FALSE}  
renderPlotly({
  estad_policiales <- filtroEstadisticas()
  
Delitos_por_tipo <-
  estad_policiales %>%
  count(Delito) %>%
  ggplot(aes(x = reorder(Delito, n), y = n)) +
  geom_bar(stat = "identity", fill = 19) +
  coord_flip() +
  xlab("Tipo de delito") +
  ylab("Cantidad de delitos") +
  theme_minimal()
language = list(url = '//cdn.datatables.net/plug-ins/1.10.11/i18n/Spanish.json')

ggplotly(Delitos_por_tipo) %>%
  config(locale = 'es')
})
```

### Delitos según el tipo de víctima

```{r grafico delito según victima, message=FALSE, warning=FALSE}  
renderPlotly({
  estad_policiales <- filtroEstadisticas()
  
Delitos_segun_victimas <-
  estad_policiales %>%
  dplyr::select(Delito, Victima) %>%
  count(Victima) %>%
  ggplot(aes(x = reorder(Victima, n), y = n)) +
  geom_bar(stat = "identity", fill = 09) +
  coord_flip() +
  xlab("Tipo de delito") +
  ylab("Cantidad") +
  theme_minimal()
language = list(url = '//cdn.datatables.net/plug-ins/1.10.11/i18n/Spanish.json')


ggplotly(Delitos_segun_victimas) %>%
  config(locale = 'es')
})
```

Column {data-width=333}
-----------------------------------------------------------------------

### Delitos por mes del año (Ene-Nov)

```{r grafico delito por mes, message=FALSE, warning=FALSE}
renderPlotly({
  estad_policiales <- filtroEstadisticas()
estad_policiales$fecha2=as.numeric(format(estad_policiales$Fecha,"%m"))
tabla1=summarise(group_by(estad_policiales, fecha2),
                n=n())
ggplot2_cantidad_delitos <- 
  ggplot(tabla1,aes(x=fecha2, y=n)) +
  geom_bar(stat = "identity", fill = 13) + 
  coord_flip() +
  xlab("Mes") +
  ylab("Cantidad de delitos") +
  scale_x_continuous(breaks = c(1:11),labels = c("Ene","Feb","Mar","Abr","May","Jun","Jul","Ago","Set","Oct","Nov"))+
  theme_minimal()
ggplotly(ggplot2_cantidad_delitos) %>% config(locale = 'es')
})

```

Column {data-width=333}
-----------------------------------------------------------------------

### Delitos por género en Costa Rica

```{r grafico delito por genero, message=FALSE, warning=FALSE}  
renderPlotly({
  estad_policiales <- filtroEstadisticas()
  
grafico_delitos_genero <-
    estad_policiales %>%
    ggplot(aes(x = estad_policiales$Delito, fill = estad_policiales$Genero)) +
    geom_bar(position = "fill") +
    xlab("Tipo") +
    ylab("Proporción") +
    labs(fill = "Género") +
    theme_classic() +
    coord_flip()
  
  ggplotly(grafico_delitos_genero) %>% config(locale = 'es')
})
```

### Delitos según la edad en Costa Rica

```{r grafico delito según edad, message=FALSE, warning=FALSE}
renderPlotly({
  estad_policiales <- filtroEstadisticas()
  Proporcion_de_Delito_por_Edad <-
  estad_policiales %>%
  ggplot(aes(x = Delito, fill = Edad)) +
  geom_bar(position = "fill") +
  xlab("Delito") +
  ylab("Proporción") +
  labs(fill = "Edad") +
  coord_flip() +
  theme_minimal()
language = list(url = '//cdn.datatables.net/plug-ins/1.10.11/i18n/Spanish.json')

ggplotly(Proporcion_de_Delito_por_Edad) %>% config(locale = 'es')
})
```